---
title: "Laboratorio 5"
author: "Sophia Gamarro"
date: "9/27/2020"
output: 
  md_document: 
    variant: markdown_github
  html_document: default
  pdf_document: default
---

```{r setup, include=FALSE}
knitr::opts_chunk$set(echo = TRUE)
library(lubridate)
library(dplyr)
library(readxl)
library(nycflights13)
library(DescTools)
```

### Sección 1: Predecir un eclipse solar

En tiempo de Norte América, el eclipse total inició el 21 de agosto del 2017 a las 18:26:40.

Este mismo evento, sucederá un Saros después.
Un Saros equivale a 223 Synodic Months
Un Synodic Month equivale a 29 días con 12 horas, con 44 minutos y 3 segundos.

Con esta información, predecir el siguiente eclipse solar.

Requisitos:
●	Variable con la fecha del eclipse histórico.
●	Variable que sea un Saros.
●	Variable que sea un Synodic Month.
●	La fecha del siguiente eclipse solar

```{r}
start = make_datetime(day=21, month=8, year=2017, hour=18, min=26, sec=40)
start

synodic_month = days(29) + hours(12) + minutes(44) + seconds(3)
synodic_month

saros = 223 * synodic_month
saros

next_solar_eclipe= start + saros
print("Next solar eclipse:")
next_solar_eclipe
```

### Sección 2: Agrupaciones y operaciones por fechas 
Utilizando la data adjunta “data.xlsx” y el paquete “Lubridate”, responda a las siguientes preguntas:
```{r}

data <- read_xlsx("/Users/sophiagamarro/Desktop/data.xlsx")
a <- dmy(data$`Fecha Creación`)
b <- as.Date(as.integer(data$`Fecha Creación`), origin = "1900-01-01") - days(2)
a[is.na(a)] <- b[!is.na(b)] 
data$`Fecha Creación` <- a 
a <- dmy(data$`Fecha Final`)
b <- as.Date(as.integer(data$`Fecha Final`), origin = "1900-01-01") - days(2)
a[is.na(a)] <- b[!is.na(b)] 
data$`Fecha Final` <- a 
```

1.	¿En qué meses existe una mayor cantidad de llamadas por código?
```{r}
mayor_cantidad_llamadas <- data %>%group_by(Cod, month(`Fecha Creación`)) %>%count()
mayor_cantidad_llamadas[which.max(mayor_cantidad_llamadas$n),]
```

2. ¿Qué día de la semana es el más ocupado?
```{r}
dia_ocupado <- data %>%group_by(day(`Fecha Creación`)) %>%count()
dia_ocupado[which.max(dia_ocupado$n),]
```

3.	¿Qué mes es el más ocupado?
```{r}
mes <- data %>% group_by(month(`Fecha Creación`)) %>% tally() %>% arrange(desc(n))
mes
```


5.	¿Cuántos minutos dura la llamada promedio?
```{r}
data <- data %>%mutate(duracion = difftime(`Hora Final`, `Hora Creación`))
a<-mean(data$duracion)
paste("duración de llamada promedio: ", round(a/60,2),  " minutos")
```

6.	Realice una tabla de frecuencias con el tiempo de llamada.
```{r}
tabla_freq <- as.data.frame(as.duration(data$duracion))
header <- c('duracion por llamada')
colnames(tabla_freq) <- header
tabla_freq
```

### Sección 3: Signo Zodiacal 
Realice una función que reciba como input su fecha de nacimiento y devuelva como output su signo zodiacal.
```{r}
 signo_zodiacal <- function() {
  fecha_nacimiento <- readline(prompt="ingresar fecha de nacimiento (DD-MM-YYYY): ")
  fecha <- dmy(fecha_nacimiento)
  zodiaco <- Zodiac(fecha)
  print(zodiaco)
}
signo_zodiacal()
```

### Sección 4: Flights 
Utilizando la tabla de flights vista en clase, responda lo siguiente:

dep_time, arr_time, sched_dep_time,sched_arr_time son variables que representan la hora de salida de los aviones. Sin embargo, están en formato numérico. Es decir, si una de las observaciones tiene 845 en sched_dep_time y 932 en sched_arr_time significa que tenia como hora de salida las 8:45 y llegada las 9:32. 


```{r}
flights <- flights %>% filter(!is.na(dep_time), !is.na(arr_time))

nuevas_columnas <- flights %>% mutate(
    departure_time = ymd_hm(paste(year, month, day, dep_time %/% 100, ':', dep_time %% 100)),
    sched_departure = ymd_hm(paste(year, month, day, sched_dep_time  %/% 100, ':', sched_dep_time  %% 100)),
    arrival_time = ymd_hm(paste(year, month, day, arr_time  %/% 100, ':', arr_time  %% 100)),
    sched_arrival= ymd_hm(paste(year, month, day, sched_arr_time  %/% 100, ':', sched_arr_time  %% 100)),
  )

flight_delays <- flights %>% select(flight, dep_delay, arr_delay) %>% mutate(delay=minutes(dep_delay+arr_delay)) %>% 
select(flight,delay)

head(flight_delays)

```



