---
title: "dw-2020-parcial-1"
author: "Sophia Gamarro"
date: "9/3/2020"
output: rmarkdown::github_document

---

# Examen parcial

Indicaciones generales:

* Usted tiene el período de la clase para resolver el examen parcial.
* La entrega del parcial, al igual que las tareas, es por medio de su cuenta de github, pegando el link en el portal de MiU.


* Pueden hacer uso del material del curso e internet (stackoverflow, etc.). Sin embargo, si encontramos algún indicio de copia, se anulará el exámen para los estudiantes involucrados. Por lo tanto, aconsejamos no compartir las agregaciones que generen. 

## Sección I: Preguntas teóricas.

* Existen 10 preguntas directas en este Rmarkdown, de las cuales usted deberá responder 5. Las 5 a responder estarán determinadas por un muestreo aleatorio basado en su número de carné.

* Ingrese su número de carné en  `set.seed()` y corra el chunk de R para determinar cuáles preguntas debe responder.


```{r, echo=TRUE, cache=TRUE}

set.seed("20170356") 
v<- 1:10
preguntas <-sort(sample(v, size = 5, replace = FALSE ))

paste0("Mis preguntas a resolver son: ",paste0(preguntas,collapse = ", "))

```


### Listado de preguntas teóricas

1. Para las siguientes sentencias de `base R`, liste su contraparte de `dplyr`:
    * `str()` = tbl_df()
    * `df[,c("a","b")]`= select() 
    * `names(df)[4] <- "new_name"` donde la posición 4 corresponde a la variable `old_name` =  dplyr::   rename(tb, old name =new name )
    * `df[df$variable == "valor",]`
    
    
3. ¿Por qué en R utilizamos funciones de la familia apply (lapply,vapply) en lugar de utilizar ciclos?
   -Porque se ejecuta más rápido que los ciclos y a menudo se  requiere menos código


4. ¿Cuál es la diferencia entre utilizar `==` y `=` en R?
  - '=' se utiliza para asignar valores a vectores mientras que '==' comprueba si cada elemento del primer vector es igual al elemento correspondiente del segundo vector.

5. ¿Cuál es la forma correcta de cargar un archivo de texto donde el delimitador es `:`?
  - read.delim(file = "name.txt", header = TRUE, sep = ":")

    
9. En SQL, ¿para qué utilizamos el keyword `HAVING`?
- HAVING en SQL especifica que una instrucción SELECT de SQL solo debe devolver filas donde los valores agregados cumplen las condiciones especificadas. El Keyword HAVING se agregó a SQL porque el keyword WHERE no es posible de usar con funciones agregadas.

  
Extra: ¿Cuántos posibles exámenes de 5 preguntas se pueden realizar utilizando como banco las diez acá presentadas?
(responder con código de R.)


## Sección II Preguntas prácticas.


* Conteste las siguientes preguntas utilizando sus conocimientos de R. Adjunte el código que utilizó para llegar a sus conclusiones en un chunk del markdown.

A. De los clientes que están en más de un país,¿cuál cree que es el más rentable y por qué?

B. Estrategia de negocio ha decidido que ya no operará en aquellos territorios cuyas pérdidas sean "considerables". Bajo su criterio, ¿cuáles son estos territorios y por qué ya no debemos operar ahí?




```{r }


```
### I. Preguntas teóricas


## A

```{r }
###resuelva acá

```




## B

```{r }
###resuelva acá

```

