---
title: " Energía, S.A."
author: "Sophia Gamarro"
date: "10/11/2020"
output: github_document
---

```{r setup, include=FALSE}
knitr::opts_chunk$set(echo = TRUE)
library(RColorBrewer)
library(tidyr)
library(dplyr)
library(lubridate)
library(tidyverse)
library(reshape2)
library(readr)

coul <- brewer.pal(5, "Set2") 
```

## LABORATORIO 7

Inversiones en Energía, S.A. de C.V. ha tenido un gran 2017 con una utilidad superior a los US$1 Millones. Durante estos 9 meses del 2018, han tenido una baja del 25% con respecto al año anterior en su margen operativo y el gerente de operaciones ha sido despedido. Usted, como consultor independiente, ha contactado al nuevo gerente para ofrecerle un estudio del mercado como de la operación para que el siguiente año la empresa pueda crecer por encima del 10% con respecto al 2018.

## Información General de Datos 
- Para facilitar el proceso de análisis es necesario limpiar la data proporcionada ya que se encuentra desordenada. 

```{r}
data <- read.csv(file = "./c1.csv", header = TRUE)

data <- data %>% gather(Camion_5:Moto, key="transporte", value="costo_total", Camion_5:Moto)
data <- filter(data, costo_total != " Q-   ")

data <- data %>% gather(directoCamion_5:directoMoto, key="transporte_costo_directo", value="costo_directo" ,directoCamion_5:directoMoto)
data <- filter(data, costo_directo != " Q-   ")

data <- data %>% gather(fijoCamion_5:fijoMoto, key="transporte_costo_fijo", value="costo_fijo", fijoCamion_5:fijoMoto)
data <- filter(data, costo_fijo != " Q-   ")


data <- data %>% gather(X5.30:X120., key="rangos", value="tiempo", X5.30:X120.)
data <- filter(data, tiempo == " x ")



data$Fecha <- parse_date_time(data$Fecha,orders="dmy")

data$factura <- as.numeric(gsub("Q", "", data$factura))
data$costo_total <- as.numeric(gsub("Q", "", data$costo_total))
data$costo_directo <- as.numeric(gsub("Q", "", data$costo_directo))
data$costo_fijo <- as.numeric(gsub("Q", "", data$costo_fijo))

data <- data %>% 
  mutate(Ganancia = factura-costo_total)

data$Camion_5 <- NULL
data$Pickup <- NULL
data$Moto <- NULL
data$directoCamion_5 <- NULL
data$directoPickup <- NULL
data$directoMoto <- NULL
data$fijoCamion_5 <- NULL
data$fijoPickup <- NULL
data$fijoMoto <- NULL
data$X5.30 <- NULL
data$X30.45 <- NULL
data$X45.75 <- NULL
data$X75.120 <- NULL
data$X120. <- NULL
data$X23 <- NULL 
```



```{r}
head(data)
```

Fue posible detectar que existe una relación entre las columnas que indican el medio de transporte, las cuales son "Pickup", "Camion_5" y "Moto"; las columnas que representan los costos fijos y directos de los transportes antes mencionados y también una relación en las columnas que indican un intervalo de tiempo. 

Para obtener una representación correcta de los datos mencionados, se generaron nuevas columnas que indican el costo final, costo directo, tiempo y transporte las cuales permitirán obtener  facilmente las respuestas a las preguntas sobre los estados de resultados y eficiencia de la forma de operar actual. 

## Información

## Tipos de Servicio Disponibles
```{r}
data %>% select(Cod) %>%distinct
```
- En la tabla anterior es posible observar los servicios que son proporcionados a los postes. 
## Transporte utilizado
```{r}
data %>% select(transporte) %>%distinct
```
- Existen 3 tipos de transportes que pueden ser utilizados para movilizarse hacia el poste que necesita servicio. Estos son: 
    -Moto
    -Camion
    -Pickup
## Origen
```{r}
data %>% select(origen) %>%distinct
```
-La empresa tiene 4 diferentes sedes. 

## Pregunta 1: Estado de Resultados Breve 2017
```{r}
ventas_totales <- sum(data$factura)
sprintf("Ventas Netas: %.2f", ventas_totales)
costos <- sum(data$costo_total)
sprintf("Costo Total: %.2f", costos)
ganancia <- ventas_totales - costos
sprintf("Utilidad Bruta: %.2f", ganancia)
```

-Para obtener el estado de resultados se realizó una sumatoria del total de las facturas generadas por la emmpresa, la cual dio un total de ventas de Q36,688,096.31

-Para obtener los costos se sumaron los costos totales (los cuales se componen de costos directos más costos fijos), lo cual dio como resultado: Q28,174,019.31

-Con los resultados de vetas totales y costos, fue posible determinar que la utilidad bruta de la empresa fue de Q8,514,077.00

## Pregunta 2: Tarifario en el 2017 por Unidad

- Para poder obtener el tarifario del 2017 por unidad, fue necesario generar un promedio de las facturas efectuadas por medio de transporte utilizado para realizar el servicio.
```{r}
resultado_tarifario <- aggregate(x = data$factura, by=list(data$transporte), mean)
colnames(resultado_tarifario)<-c('Transporte', 'Tarifa')
resultado_tarifario
```
- El resultado indica que la tarifa promedio por camión es de Q184.07, la de moto es de Q126.46 y la de pickup Q125.18. 

## Pregunta 3: Las tarifas actuales ¿son aceptables por el cliente? ¿Estamos en números rojos?
-Por los resultados obtenidos anteriormete en el estado de resultados es posible determinar que no se está en números rojos,
ya que la utilidad bruta es positiva. 

-Para terminar si las tarifas actuales son aceptables por el cliente,  se generó una distribución de la cantidad de servicios realizados por mes. Esto se realizó con el propósito de poder detectar la existencia de algún tipo de tendencia a la baja en servicios o reparaciones proporcionadas por la empresa. 

```{r}
reparaciones_mes <- data %>%group_by(reparaciones_mes= month(Fecha)) %>%count(ID)
reparaciones_mes <- reparaciones_mes %>%group_by(reparaciones_mes) %>%summarise(total = sum(n))

reparaciones_mes 
```

```{r}
barplot(reparaciones_mes$total, names.arg = reparaciones_mes$reparaciones_mes, las=2, main="Reparaciones y/o Servicios por mes",  col=coul)
```

-En la gráfica anterior es posible observar como  el volumen de reparaciones y/o servicios por mes se mantuvo constante, lo cual es un indicador de que los clientes sí se mantienen satisfechos con las tarifas. 

## Pregunta 4: ¿Cuándo podríamos perderle a un mantenimiento y/o reparación?
```{r}
perdidas_mant_reparacion <- data %>% filter(Ganancia < 0) 
perdidas_mant_reparacion
```

-Es posible observar que no hubo algún tipo de pérdida, pero sí podrían surgir por los siguientes factores: 

  -Factor externo que provoque el aumento de costos fijos o variables. 
  -Cuando el precio  por proporcionar algún servicio no cubra los costos del mismo. 


## Pregunta 5: ¿Debemos abrir más centros de distribución?
- Para poder terminar si es necesario que se abran más centros de distribución, se realizó un conteo de la cantidad de servicios que despacha cada una de las sedes. 

```{r}
distribucion <- count(data, data$origen)
colnames(distribucion)<-c('origen', 'Servicios')
distribucion$Servicios <- (distribucion$Servicios)/1000
```
```{r}
barplot(distribucion$Servicios, names.arg = distribucion$origen, las=2, main="Viajes por sede (millas)",  col=coul )
```

-Como se puede observar en la gráfica, las sedes 150224 y 150277 realizan una cantidad de servicios mucho más alta que las demás, por lo que sí sería adecuado abrir otra  para que sea posible alivianar un poco la carga de las sedes mencionadas.  

## Estrategias a seguir: 
-Alteración en las tarifas actuales. Actualmente los clientes  han estado de acuerdo con las tarifas,  por lo que se podría experimentar un poco y aumentar el precio de las mismas.

-Considerar la opción de contar con nuevos puntos de origen que alivianen la carga de los centros de distribución que realizan más servicios que los demás. 

## “80-20” de factura (puede variar el porcentaje) y cuáles postes requieren de más mantenimiento.

```{r}
options(scipen = 999)     
mantenimiento<- data %>%group_by(Cod) %>%summarise(Total = sum(factura)/1000)
mantenimiento <- mantenimiento[order(-mantenimiento$Total),]
```
```{r}
barplot(mantenimiento$Total, names.arg = mantenimiento$Cod, las=2, main="80-20 Postes por servicio (millas)", cex.names = 0.6, ylim = c(0,15000),  col=coul )
```

-Se buscó una manera eficiente de agrupar los datos por tipo de servicio brindado. Es posible observar en la gráfia que el servicio que más ingresos representa el es servicio de "revisión", seguido de "verificación de medidores". 

