---
title: "Laboratorio 7"
author: "Sophia Gamarro"
date: "10/11/2020"
output: github_document
---

```{r setup, include=FALSE}
knitr::opts_chunk$set(echo = TRUE)
library(tidyr)
library(dplyr)
library(stringr)
library(readxl)
library(lubridate)
library(readr)
library(RColorBrewer)
coul <- brewer.pal(5, "Set2") 
```

## LABORATORIO 7

Inversiones en Energía, S.A. de C.V. ha tenido un gran 2017 con una utilidad superior a los US$1 Millones. Durante estos 9 meses del 2018, han tenido una baja del 25% con respecto al año anterior en su margen operativo y el gerente de operaciones ha sido despedido. Usted, como consultor independiente, ha contactado al nuevo gerente para ofrecerle un estudio del mercado como de la operación para que el siguiente año la empresa pueda crecer por encima del 10% con respecto al 2018.

```{r}
data <- data.frame(read_csv("c1.csv"))
```


```{r}
c_total<- data %>%select(ID, Camion_5, Pickup, Moto)
x <- gather(c_total, key="transporte", value="c_total", Camion_5:Moto)
x <- filter(x, c_total != 'Q-')
data$transporte <- x$transporte
data$c_total <- x$c_total 
```

```{r}
c_directo <- data %>%select(ID, directoCamion_5, directoPickup, directoMoto)
x <- gather(c_directo, key="transporte", value="c_directo", directoCamion_5:directoMoto)
x <- filter(x, c_directo != 'Q-')
data$c_directo <- x$c_directo
```

```{r}
c_fijo<- data %>%select(ID, fijoCamion_5, fijoPickup, fijoMoto)
x<- gather(c_fijo, key="transporte", value="c_fijo", fijoCamion_5:fijoMoto)
x <- filter(x, c_fijo != 'Q-')
data$c_fijo <- x$c_fijo
```

```{r}
c_fijo<- data %>%select(ID, fijoCamion_5, fijoPickup, fijoMoto)
x<- gather(c_fijo, key="transporte", value="c_fijo", fijoCamion_5:fijoMoto)
x <- filter(x, c_fijo != 'Q-')
data$c_fijo <- x$c_fijo
```

```{r}
tiempo_mantenimiento <- data%>%select(ID, X5.30, X30.45, X45.75, X75.120, X120.)
tiempo_mantenimiento$X5.30[tiempo_mantenimiento$X5.30=="x"] <- 1
tiempo_mantenimiento$X30.45[tiempo_mantenimiento$X30.45=="x"] <- 1
tiempo_mantenimiento$X45.75[tiempo_mantenimiento$X45.75=="x"] <- 1
tiempo_mantenimiento$X75.120[tiempo_mantenimiento$X75.120=="x"] <- 1
tiempo_mantenimiento$X120.[tiempo_mantenimiento$X120.=="x"] <- 1

x<- gather(tiempo_mantenimiento, key="rangos", value="tiempo", X5.30:X120.)
x <- filter(x, tiempo == '1')
data$tiempo <- x$rangos

a <- dmy(data$Fecha)
b <- as.Date(as.integer(data$Fecha), origin = "1900-01-01") - days(2)
a[is.na(a)] <- b[!is.na(b)] 
data$Fecha <- a 


data$c_directo <- as.numeric(gsub("Q", "", data$c_directo))
data$c_fijo <- as.numeric(gsub("Q", "", data$c_fijo))
data$factura <- as.numeric(gsub("Q", "", data$factura))
data$c_total <- as.numeric(gsub("Q", "", data$c_total))

data <- data %>% mutate(Ganancia = factura -c_total)


#limpiando data de las columnas que no tienen uso
data$directoMoto <- NULL
data$fijoCamion_5 <- NULL
data$fijoPickup <- NULL
data$fijoMoto <- NULL
data$X5.30 <- NULL
data$X30.45 <- NULL
data$X45.75 <- NULL
data$X75.120 <- NULL
data$X120. <- NULL
data$X23 <- NULL 
data$Camion_5 <- NULL
data$Pickup <- NULL
data$Moto <- NULL
data$directoCamion_5 <- NULL
data$directoPickup <- NULL
```

```{r}
head(data)
```

##Información

```{r}
#Tipos de Servicio Disponibles
data %>% select(Cod) %>%distinct
#Transporte utilizado
data %>% select(transporte) %>%distinct
#Origen
data %>% select(origen) %>%distinct
```

##Pregunta 1: Estado de Resultados Breve 2017
```{r}
ventas_totales <- sum(data$factura)
sprintf("Ventas Netas: %.2f", ventas_totales)
costos <- sum(data$c_total)
sprintf("Costo Total: %.2f", costos)
ganancia <- ventas_totales - costos
sprintf("Utilidad Bruta: %.2f", ganancia)
```

##Pregunta 2: Tarifario en el 2017 por Unidad
```{r}
resultado_tarifario <- aggregate(x = data$factura, by=list(data$transporte), mean)
colnames(resultado_tarifario)<-c('Transporte', 'Tarifa')
resultado_tarifario
```

##Pregunta 3: Las tarifas actuales ¿son aceptables por el cliente? ¿Estamos en números rojos?
```{r}
reparaciones_mes <- data %>%group_by(reparaciones_mes= month(Fecha)) %>%count(ID)
reparaciones_mes <- reparaciones_mes %>%group_by(reparaciones_mes) %>%summarise(total = sum(n))
```

```{r}
barplot(reparaciones_mes$total, names.arg = reparaciones_mes$reparaciones_mes, las=2, main="Reparaciones mensuales",  col=coul)
```

##Pregunta 4: ¿Cuándo podríamos perderle a un mantenimiento y/o reparación?
```{r}
perdidas_mant_reparacion <- data %>% filter(Ganancia < 0) %>%group_by(Cod) %>%count(Cod, sort = TRUE)
perdidas_mant_reparacion
```
```{r}
barplot(perdidas_mant_reparacion$n, names.arg = perdidas_mant_reparacion$Cod, las=2, main="Pérdidas de Servicios",  col=coul )
```

##Pregunta 5: ¿Debemos abrir más centros de distribución?
```{r}
distribucion <- count(data, data$origen)
colnames(distribucion)<-c('origen', 'Servicios')
distribucion$Servicios <- (distribucion$Servicios)/1000
```
```{r}
barplot(distribucion$Servicios, names.arg = distribucion$origen, las=2, main="Viajes por sede (miles)",  col=coul )
```


##“80-20” de factura (puede variar el porcentaje) y cuáles postes requieren de más mantenimiento.
```{r}
postes_mant<- data %>% group_by(ID) %>% summarise(Total = sum(factura))
postes_mant <- postes_mant[order(-postes_mant$Total),]
postes_mant <- postes_mant %>% mutate(Percent = Total/ventas_totales)
```
```{r}
barplot(postes_mant$Total, names.arg = postes_mant$ID, las=2, main="Paretto de postes",  col=coul)
```
```{r}
options(scipen = 999)     
mantenimiento<- data %>%group_by(Cod) %>%summarise(Total = sum(factura)/1000)
mantenimiento <- mantenimiento[order(-mantenimiento$Total),]
```
```{r}
barplot(mantenimiento$Total, names.arg = mantenimiento$Cod, las=2, main="Paretto de postes por servicio (miles)", cex.names = 0.6, ylim = c(0,15000),  col=coul )
```
##Recorridos más efectivos
```{r}
efectividad <- data %>%mutate(Efectividad = Ganancia/c_total)
efectividad <- efectividad %>% filter(Efectividad > 0)
efectividad <- efectividad %>% select(ID, Cod, tiempo, Efectividad)
efectividad <- efectividad[order(-efectividad$Efectividad),]
efectividad <- efectividad[0:10,]
```

```{r}
barplot(efectividad$Efectividad, names.arg = efectividad$Cod, las=2, main="Efectividad de Reparaciones por servicio", cex.names = 0.7,  col=coul )
```
```{r}
barplot(efectividad$Efectividad, names.arg = efectividad$tiempo, las=2, main="Efectividad de Reparaciones por distancia", cex.names = 0.7,  col=coul )
```


